【裁判字號】    92,上易,104
【裁判日期】    920130
【裁判案由】    竊盜
【裁判全文】
臺灣高等法院刑事判決                            九十二年度上易字第一０四號
    上  訴  人  臺灣桃園地方法院檢察署檢察官
    被      告  甲○○  男  四.
右列上訴人，因被告竊盜案件，不服臺灣桃園地方法院九十一年度易字第一三四一號
，中華民國九十一年九月十七日第一審判決（起訴案號：臺灣桃園地方法院檢察署九
十一年度偵字第第五五八九號）提起上訴，本院判決如左：
    主      文
上訴駁回。
    理      由
一、公訴意旨略以：被告甲○○於九十年十一月二十八日二十時許，見乙○○所有車
    牌號碼為ＭＮＯ八四一號之機車，停放在桃園縣八德市○○路○段四九０巷六０
    號前，竟基於意圖為自己不法所有而竊取他人財物之犯意，予以竊走，得手後供
    己騎用，因認被告甲○○犯有刑法第三百二十條之竊盜罪嫌等語。
二、按犯罪事實應依證據認定之，無證據不得推定其犯罪事實。又不能證明被告犯罪
    者，應諭知無罪之判決，刑事訴訟法第一百五十四條、第三百零一條第一項分別
    定有明文。又犯罪事實應依證據認定之，無證據不得推定其犯罪事實，刑事訴訟
    法第一百五十四條定有明文。所謂證據，須適於為被告犯罪事實之證明者，始得
    採為斷罪資料，如未能發現相當證據，或證據不足以證明，自不能以推測或擬制
    之方法，以為裁判基礎（最高法院五十三年台上字第二七五○號及四十年台上字
    第八十六號判例參照）。另認定犯罪事實應依證據，為刑事訴訟法所明定，故被
    告否認犯罪事實所持之辯解，縱屬不能成立，仍非有積極證據足以證明其犯罪行
    為，不能遽為有罪之認定，最高法院三十年上字第一八三一號亦著有判例在案。
三、訊據被告甲○○堅決否認有何公訴人所指之竊盜犯行，辯稱：我沒有偷乙○○的
    機車，也沒有騎過該車，我沒有棄車給高德和警員追過，車子也不在我那裡等語
    。按本件公訴人認被告甲○○涉犯刑法第三百二十條第一項之竊盜罪嫌，無非以
    被害人乙○○於警訊中之證言，並有贓物領據乙紙附卷可憑，資為論據。經查，
    本件被害人乙○○固報案指其所有之前揭機車失竊，而該贓車確於九十年十一月
    三十日下午四時五十分在被告甲○○桃園縣復興鄉三民村十八鄰基國派八六號住
    處附近之大窩產業道路旁查獲，嗣並發還被害人乙○○，固有警局移送書、警員
    製作之報告書、被害人乙○○之警訊筆錄及贓物領據等件可憑。且證人高德和警
    員亦證稱：「被告於九十年十一月三十日下午四時五十分在復興鄉○○○○道路
    騎乘本件贓車被我看到，他就騎車逃跑，被我們追到竹林，他就棄車用跑的，因
    為他地形比我熟，所以被他逃跑」等語（見原審審判筆錄）。惟縱認被告甲○○
    前開所辯不能成立，然除非有積極證據足以證明其犯罪行為，仍不能遽為有罪之
    認定，此揆之前揭三十年上字第一八三一號判例意旨即明。茲查本件被害人乙○
    ○固報案指其所有之前揭機車失竊，惟因並未指明係何人所竊，其在警局之供述
    及所出具之贓物領據充其量僅能認定本件機車係屬贓物而已。而依經驗法則，盜
    贓物之取得或出於竊盜、收受、故買贓物及侵占離本人所持有之物，或因不知情
    而取得，原因非只一端，自不能僅因被告甲○○駕駛本件被竊之機車，為警查獲
    ，即認該車係其所竊，足見被告被訴竊盜應屬不能證明，原審以不能證明被告犯
    有竊盜罪，諭知被告被訴竊盜部分無罪，並敘明被告甲○○是否犯有刑法第三百
    四十九條第一項之收受贓物罪，應由檢察官另行為適法之處理，經核並無不合，
    檢察官上訴意旨認被告仍應構成竊盜罪，指摘原判決此部份不當，為無理由，應
    予駁回。
據上論斷，應依刑事訴訟法第三百六十八條，判決如主文。
本案經檢察官周誠南到庭執行職務。
中      華      民      國    九十二    年      一      月     三十     日
                              臺灣高等法院刑事第二庭
                                  審判長法  官  蔡  長  溪
                                        法  官  林  俊  益
                                        法  官  楊  貴  志
右正本證明與原本無異。
不得上訴。
                                        書記官  胡      儀
中      華      民      國    九十二    年      一      月      三十    日


司法院資訊處製作；財團法人民間司法改革基金會備份。
